臺灣臺南地方法院刑事判決　
109年度交訴字第118號
公  訴  人  臺灣臺南地方檢察署檢察官
被      告  莊石淋


上列被告因過失致死等案件，經檢察官提起公訴（109年度調偵
字第1172號），被告於準備程序期日就被訴事實為有罪之陳述，
本院合議庭裁定由受命法官獨任進行簡式審判程序，判決如下：
    主  文
莊石淋犯過失致人於死罪，處有期徒刑陸月，如易科罰金，以新
臺幣壹仟元折算壹日。
    事  實
一、莊石淋於民國109年3月3日5時10分許，駕駛車牌號碼00-000
    0號自用小貨車，沿臺南市將軍區防汛道路由東往西方向行
    駛，行經該路與華宗橋南端路口時，本應遵守道路交通號誌
    ，且閃光紅燈表示停車再開，應減速接近，先停止於交岔路
    口前，讓幹道車及直行車優先通行後認為安全時，方得續行
    。而依當時天候晴、夜間有照明、柏油路面乾燥、無缺陷及
    障礙物、視距良好，無不能注意之情事，竟疏未注意，未遵
    守閃光紅燈號誌，先停止於交岔路口前，讓幹道之直行車優
    先通行，即貿然駛入交岔路口；適黃山龍駕駛車牌號碼000-
    000號普通重型機車搭載其妻黃陳愛玉，沿華宗橋由南往北
    方向駛至，亦疏未注意車前狀況及依閃光黃燈號誌之指示減
    速慢行，兩車因而發生碰撞，致黃陳愛玉人車倒地，受有右
    側鎖骨骨折之傷害，黃山龍則受有左側外傷性腦出血、顱骨
    骨折、中樞衰竭等嚴重傷勢，雖經送醫急救，仍於同年月9
    日15時26分許，因顱骨骨折併外傷性腦出血不治死亡。嗣莊
    石淋肇事後留於現場，向據報到場處理交通事故而尚不知肇
    事者為何人之警員坦承肇事，並接受裁判。
二、案經黃陳愛玉告訴暨臺南市政府警察局學甲分局報請臺灣臺
    南地方檢察署檢察官相驗後偵查起訴。
    理  由
一、本件係經被告莊石淋於準備程序當庭表示認罪，而經本院裁
    定以簡式審判程序加以審理，依刑事訴訟法第273條之2、第
    159條第2項規定，不適用傳聞法則有關限制證據能力之相關
    規定，合先敘明。
二、認定犯罪事實所憑之證據及理由：
(一)訊據被告莊石淋於本院審理中對於前揭過失致死及過失傷害
    之犯罪事實坦承不諱（見本院卷第167頁），核與告訴人黃
    陳愛玉於警詢及偵查中證述之車禍發生情節相符（見相驗卷
    第21至26頁、第99至101頁、第131至132頁）。並有臺南市
    政府警察局學甲分局道路交通事故現場圖、調查報告表㈠、㈡
    、現場暨車損照片、路口監視器畫面翻拍照片在卷可稽（見
    相驗卷第37至43頁、第63至95頁）。且被害人黃山龍確因本
    件車禍受有左側外傷性腦出血、顱骨骨折、中樞衰竭等傷勢
    ，經送醫後仍因傷重不治死亡乙節，有奇美醫療財團法人佳
    里奇美醫院診斷證明書、臺灣臺南地方法院檢察署109南相
    字第436號相驗屍體證明書、檢驗報告書、勘驗筆錄（見相
    驗卷第49頁、第103至113頁、第97頁）；另告訴人黃陳愛玉
    則因本件車禍受有右側鎖骨骨折之傷勢等情，有奇美醫療財
    團法人佳里奇美醫院診斷證明書在卷足憑（見相驗卷第51頁
    ）。綜上堪認被告於本院審理中之自白，確與事實相符，而
    可採信。
(二)按汽車行駛至交岔路口，其行進、轉彎，應遵守燈光號誌；
    汽車行駛時，駕駛人應注意車前狀況，並隨時採取必要之安
    全措施，道路交通安全規則第102條第1項第1款、第94條第3
    項分別定有明文。次按閃光黃燈表示「警告」，車輛應減速
    接近，注意安全，小心通過；閃光紅燈表示「停車再開」，
    車輛應減速接近，先停止於交岔路口前，讓幹道車優先通行
    後認為安全時，方得續行，道路交通標誌標線號誌設置規則
    第211條第1項亦有明文。被告駕駛自用小貨車，自應注意遵
    守上開規定，且依當時天候晴朗、夜間有照明、柏油路面乾
    燥、無缺陷及障礙物、視距良好等情，有前揭道路交通事故
    調查報告表及現場照片在卷可參，客觀上並無不能注意之情
    事，詎被告竟疏未注意前開規定，以致不慎與被害人黃山龍
    所駕駛之普通重型機車發生碰撞，致被害人黃山龍死亡，告
    訴人黃陳愛玉受有前揭傷害，被告就本件交通事故之發生自
    屬有過失。至於被害人黃山龍駕駛普通重型機車雖亦有行經
    閃光黃燈路口未減速慢行、疏未注意車前狀況之過失，惟此
    僅係影響被告就本件車禍所致過失傷害犯行責任之輕重，並
    無解於被告上開過失責任之成立。是本件事證明確，被告過
    失致死及過失傷害犯行洵堪認定，自應依法論科。
三、論罪科刑：
(一)核被告所為，係犯刑法第276條之過失致人於死罪及同法第2
    84條前段之過失傷害罪。被告以一過失行為，造成被害人黃
    山龍死亡、告訴人黃陳愛玉受傷之結果，為想像競合犯，應
    依刑法第55條之規定，從一重之過失致人於死罪處斷。另被
    告於肇事後，犯罪未被有偵查權之公務員或機關發覺前，即
    向據報到場處理之臺南市政府警察局學甲分局交通處理小組
    警員表明其係肇事車輛之駕駛人而自首，並坦承犯行進而接
    受裁判等情，有臺南市政府警察局學甲分局交通處理小組道
    路交通事故肇事人自首情形紀錄表1份在卷可憑（見相驗卷
    第33頁），爰依刑法第62條前段規定，減輕其刑。
(二)本院審酌被告駕車行駛於支線道，行經閃光紅燈路口時，未
    確實禮讓幹線道車先行，肇致本件車禍之發生，造成被害人
    黃山龍因本件車禍死亡、告訴人黃陳愛玉亦因此受傷，被告
    一時疏失所造成之結果實屬嚴重、其犯罪後雖坦承犯行，然
    未能與告訴人及被害人家屬達成和解，徵得原諒；並斟酌被
    告之智識程度、家庭狀況、過失情節等一切情狀，量處如主
    文所示之刑，並諭知易科罰金之折算標準。
據上論斷，應依刑事訴訟法第273條之1第1項、第299條第1項前
段，刑法第276條、第284條前段、第55條、第62條前段、第41條
第1項前段，刑法施行法第1條之1，判決如主文。
本案經檢察官葉清財提起公訴，檢察官吳坤城到庭執行職務。
中　　華　　民　　國　　110 　年　　3 　　月　　22　　日
                  刑事第六庭  法　官　孫淑玉
以上正本證明與原本無異。
如不服本判決應於收受本判決後20日內向本院提出上訴書狀，並
應敘述具體理由。其未敘述上訴理由者，應於上訴期間屆滿後20
日內向本院補提理由書狀（均須按他造當事人之人數附繕本）「
切勿逕送上級法院」。 
　　　　　　　　　　　　　　　書記官　洪千棻
中　　華　　民　　國　　110 　年　　3 　　月　　23　　日
附錄本案論罪科刑法條：
中華民國刑法第276條
因過失致人於死者，處5年以下有期徒刑、拘役或50萬元以下罰
金。
中華民國刑法第284條
因過失傷害人者，處1年以下有期徒刑、拘役或10萬元以下罰金
；致重傷者，處3年以下有期徒刑、拘役或30萬元以下罰金。